臺灣臺北地方法院民事判決
110年度重訴字第641號
原      告  翁宇凱  

訴訟代理人  陳明隆律師
被      告  翁亞璇  



上列當事人間請求清償債務事件，本院於民國111年5月25日言詞
辯論終結，判決如下：
    主  文
被告應給付原告新臺幣壹仟壹佰壹拾玖萬玖仟參佰壹拾參元，及
自民國一百一十一年五月十五日起至清償日止，按週年利率百分
之五計算之利息。
原告其餘之訴駁回。
訴訟費用由被告負擔百分之九十三，餘由原告負擔。
本判決第一項於原告以新臺幣肆佰萬元供擔保後，得假執行；但
被告如以新臺幣壹仟壹佰壹拾玖萬玖仟參佰壹拾參元為原告預供
擔保，得免為假執行。
原告其餘假執行之聲請駁回。
　　事實及理由
一、被告經合法通知，未於言詞辯論期日到場，核無民事訴訟法
    第386條各款所定事由，爰依原告之聲請，由其一造辯論而
    為判決。
二、原告主張：被告先後向訴外人臺灣中小企業銀行股份有限公司（下稱臺灣企銀）士林分行申貸青年創業貸款、擔任訴外人盒子外數位文化有限公司（下稱盒子公司）向訴外人玉山商業銀行股份有限公司（下稱玉山銀行）申貸青年創業貸款之連帶保證人，並向訴外人大眾商業銀行股份有限公司〔下稱大眾銀行，該銀行嗣與元大商業銀行股份有限公司（下稱元大銀行）合併並承受其權利義務〕申辦4張信用卡使用及借款新臺幣（下同）1,000萬元，均逾期未為清償。臺灣企銀與玉山銀行部分，被告分別欠款43萬4,469元及87萬4,030元，皆係由訴外人翁廣志作為連帶保證人，債權人因此請求翁廣志之繼承人即伊清償，伊分別於民國106年11月23日及同年12月28日全數代為清償；大眾銀行部分，被告除積欠簽帳卡消費款47萬0,771元伊已代償外，另因1,000萬元借款係由伊作為保證人，並有提供其所有之不動產設定最高限額抵押權，伊為免被告違約及該不動產遭拍賣，亦代為清償借款1,029萬4,073元，被告自應給付由伊代償之上開款項。爰擇一依如附表請求權基礎欄所示之法律關係為本件請求等語，並聲明：㈠被告應給付伊1,207萬3,343元，及自起訴狀繕本送達翌日起至清償日止，按週年利率5%計算之利息。㈡願供擔保，請准宣告假執行。
三、被告未於言詞辯論期日到場，亦未以書狀或言詞為任何聲明
    或陳述。
四、得心證之理由
　㈠原告依民法第312條及承受自原債權人之債權，或第179條規
    定，請求被告給付如附表編號1、2、3-1所示之款項，有無
    理由？
　1.按無法律上之原因而受利益，致他人受損害者，應返還其利
    益。雖有法律上之原因，而其後已不存在者，亦同，民法第
    179條定有明文。又第三人清償債務人之債務，使債務因而
    消滅，倘別無其他法定或契約上之求償依據時，該第三人非
    不得依不當得利之規定，向受有債務消滅利益之債務人為請
    求，以回復其責任財產歸屬分配之衡平（最高法院110年度
    台上字第2991號判決意旨參照）。再按就債之履行有利害關
    係之第三人為清償者，於其清償之限度內承受債權人之權利
    ，但不得有害於債權人之利益，民法第312條亦有明文。該
    條所謂第三人就債之履行有利害關係云者，指第三人因清償
    而發生法律上之利害關係而言，如僅有事實上之利害關係，
    並無該條之適用。
　2.經查：
　⑴原告就其為被告清償如附表編號1、3-1所示債務之主張，業
    據提出與所述相符之臺灣企銀代償證明書、元大銀行債務代
    償證明書為證（見北司調卷第23、31頁），堪認被告因此受
    有債務消滅之利益，原告亦因此而受有其財產在代償之範圍
    內減少之損害。惟原告並非該等消費借貸契約、信用卡契約
    之保證人，亦未見主張其為被告清償該等欠款發生何法律上
    之利害關係，自不得依民法第312條規定主張已承受債權人
    對被告之債權，進而向被告請求清償。然被告因原告之清償
    而受有該等債務消滅之利益，卻無法律上原因，揆諸前揭說
    明，原告依民法第179條規定，請求被告給付其代償之附表
    編號1臺灣企銀借款及3-1元大銀行信用卡款金額，應有理由
    。　
　⑵另就附表編號2玉山銀行借款部分，原告雖亦提出與所述相符之玉山銀行借款代償證明書為證（見北司調卷第29頁），惟依該代償證明書所載，原告乃係因其為盒子公司向玉山銀行借款之保證人而代為清償該筆借款債務，並非為被告清償連帶保證債務，受有債務消滅利益者為盒子公司，對此原告雖稱該證明書誤載其為保證人，但未據證明之，尚難遽採。故原告依民法第312條、第179條規定，請求被告返還附表編號2款項，為無理由。
　㈡原告依民法第879條第1項規定承受元大銀行對被告如附表編
    號3-2所示債權，請求被告給付如附表編號3-2所示之款項，
    有無理由？　
　1.按為債務人設定抵押權之第三人，代為清償債務，或因抵押
    權人實行抵押權致失抵押物之所有權時，該第三人於其清償
    之限度內，承受債權人對於債務人之債權，民法第879條第1
    項前段定有明文，又該條依民法第881條之17，於最高限額
    抵押權亦有準用。　　
　2.經查：原告主張其為被告向元大銀行借款之保證人，並以其
    所有之不動產設定最高限額抵押權為擔保，因被告未能依約
    還款，其乃本於抵押人之身分代償如附表編號3-2之債務等
    節，既提出與所述相符之擔保借款約定書（綜合版）、其他
    特約事項（消費金融貸款專用）、土地、建築改良物抵押權
    設定契約書、匯款單據、塗銷抵押權登記案件收據、土地、
    建物登記第一類謄本及異動索引等件為證（見北司調卷第33
    至39頁、第41頁、第43頁、第47至69頁、第71頁、第73至79
    頁），自堪信實，依前揭規定，原告於為債務人即被告清償
    之限度內，承受債權人元大銀行對於被告之債權，是其依該
    承受自元大銀行之債權，請求被告給付如附表編號3-2所示
    之金額，為有理由。　　　　
五、綜上所述，原告依民法第179條規定，及依民法第879條第1
    項規定承受元大銀行對被告之消費借貸債權，請求被告給付
    1,119萬9,313元（即附表編號1、3-1、3-2金額合計），及
    自起訴狀繕本送達之翌日即111年5月15日起（見本院卷第97
    頁）之法定遲延利息，為有理由，應予准許，逾此範圍之請
    求，則無理由，應予駁回。又原告就其勝訴部分，已陳明願
    供擔保請准為假執行之宣告，於法核無不合，茲酌定相當之
    擔保准許之，並依職權宣告被告於提供相當之擔保後，得免
    予假執行。至原告敗訴部分，其假執行之聲請亦失所附麗，
    併駁回之。
六、本件事證已臻明確，原告其餘主張、攻擊方法及所援用之證
    據，經審酌後認與本件判決結果無影響，爰不逐一論列，附
    此敘明。
七、訴訟費用負擔之依據：民事訴訟法第79條。
中　　華　　民　　國　　111 　年　　5 　　月　　30　　日
                  民事第六庭  審判長法　官　許純芳
　　　　　　　　　
　　　　　　　　　　　　　　　　　　法　官　劉宇霖
　　　　　　　　　
　　　　　　　　　　　　　　　　　　法　官　許柏彥
以上正本係照原本作成。
如對本判決上訴，須於判決送達後20日內向本院提出上訴狀。如
委任律師提起上訴者，應一併繳納上訴審裁判費。
中　　華　　民　　國　　111 　年　　5 　　月　　31　　日
                                    書記官  蔡庭復
附表：（幣別：新臺幣）
編號 金額 債權人 項目 請求權基礎 1 43萬4,469元 臺灣企銀 消費借貸 ⑴民法第312條及臺灣企銀與被告間之消費借貸法律關係 ⑵民法第179條 2 87萬4,030元 玉山銀行 消費借貸 ⑴民法第312條及玉山銀行與被告間的消費借貸法律關係 ⑵民法第179條 3-1 47萬0771元 元大銀行 （原大眾銀行） 信用卡款 ⑴民法第312條及元大銀行與被告間之信用卡契約關係 ⑵民法第179條 3-2 1,029萬4,073元 元大銀行 （原大眾銀行） 消費借貸 ⑴民法第749條及元大銀行與被告間之消費借貸法律關係 ⑵第879條第1項及元大銀行與被告間之消費借貸法律關係 ⑶民法第179條